【裁判字號】    97,消債更,920
【裁判日期】    980121
【裁判案由】    更生事件
【裁判全文】
臺灣臺南地方法院民事裁定          97年度消債更字第920 號
債  務  人  甲○○
上列當事人聲請消費者債務清理事件，本院裁定如下：
    主  文
債務人甲○○自民國九十八年一月二十一日十七時起開始更生程
序。
    理  由
一、按債務人不能清償債務或有不能清償之虞，且無擔保或無優
    先權之債務總額未逾新臺幣（下同）1200萬元者，於法院裁
    定開始清算程序或宣告破產前，得向法院聲請更生。法院開
    始更生程序之裁定，應載明其年、月、日、時，並即時發生
    效力，消費者債務清理條例第3條、第42條第1項、第45條第
    1項定有明文。
二、本件債務人主張：債務人毀諾前每月薪資收入約18,290元，
    負債總額為1,192,209 元，均為無擔保或無優先權之債務。
    債務人名下並無任何財產，負債顯然超過資產甚多，已達不
    能清償債務或有不能清償之虞之程度。債務人雖曾依照中華
    民國銀行公會會員辦理消費金融案件無擔保債務協商機制與
    各債權銀行成立協商，約定自95年10月起，分120 期，按月
    於每月10日支付12,427元，至全部清償為止。然債務人96年
    10月罹患子宮肌瘤，須住院進行手術。確定手術日期後，有
    事先告知安泰銀行，然銀行置之不理。出院後身體狀況尚須
    休養，不能工作，因而毀諾。債務人僅係一般消費者，並未
    從事營業，復未經法院裁定開始清算程序或宣告破產，爰向
    本院聲請更生等語。
三、債務人主張毀諾前每月薪資收入約18,290元，負債總額為1,
    192,209 元，均為無擔保或無優先權之債務。債務人名下並
    無任何財產。債務人曾於消費者債務清理條例施行前，與各
    債權銀行就無擔保債務成立協商，約定每月償還12,427元，
    共分120 期。債務人僅係一般消費者，並未從事營業之事實
    ，業據提出債權人清冊、債務人之財產及收入狀況說明書、
    戶籍謄本、財政部台灣國稅局95年、96年度綜合所得稅各類
    所得資料清單、財政部台灣省國稅財產歸屬資料清單、協議
    書、財團法人金融聯合徵信中心當事人查詢個人資料（信用
    報告），堪認債務人確已達不能清償債務或有不能清償之虞
    之程度。
四、按債務人對於金融機構因消費借貸、自用住宅借款、信用卡
    或現金卡契約而負債務，在聲請更生或清算前，應提出債權
    人清冊，以書面向最大債權金融機構請求協商債務清償方案
    ，並表明共同協商之意旨。債務人與金融機構協商成立者，
    不得聲請更生或清算。但因不可歸責於己之事由，致履行顯
    有重大困難者，不在此限，消費者債務清理條例第151條第1
    、5 項定有明文。債務人雖曾於消費者債務清理條例施行前
    ，與各債權銀行就無擔保債務成立協商，約定每月償還12,4
    27元，共分120 期，然債務人毀諾前每月收入約18,290元，
    而台灣省97年每月每人最低生活費係9,829 元，有內政部歷
    年最低生活費一覽表1 份在卷可稽，債務人每月所領之薪資
    18,290元扣除其其個人最低生活費9,829 元後，剩餘8,461
    元，已不足支付其之前與各債權銀行就無擔保債務成立協商
    所約定每月應償還之12,427元。債務人主張其係因不可歸責
    於己之事由，致履行上開協議顯有重大困難，堪予採信。
五、綜上所述，債務人僅係一般消費者，並未從事營業，其已達
    不能清償債務或有不能清償之虞之程度，其中無擔保或無優
    先權之債務，在1200萬元以下，之前雖與各債權銀行達成協
    議，但因不可歸責於己之事由，致履行上開協議顯有重大困
    難，且未經法院裁定開始清算程序或宣告破產，又查無消費
    者債務清理條例第6 條第3 項、第8 條或第46條各款所定駁
    回更生聲請之事由存在，則債務人聲請更生，應屬有據，爰
    裁定如主文。
中    華    民    國    98    年    1    月     21    日
              民事第三庭    法      官  黃莉莉
上為正本係照原本作成。
本件不得抗告。
本裁定已於98年1月21日17時公告。
中    華    民    國    98    年    1    月     21    日
                            書  記  官  陳著振


司法院資訊處製作；財團法人民間司法改革基金會備份。
